臺灣高雄地方法院刑事判決　　　　　　　　　　　　九十一年度訴字第三九八號
　　公　訴　人　臺灣高雄地方法院檢察署檢察官
　　被　　　告　甲○○
右列被告因背信等案件，經檢察官提起公訴（九十一年度偵續字第一七０號），本院
判決如左：
    主  文
甲○○無罪。
    理  由
一、公訴意旨略以：甲○○與丙○○為夫妻關係，且均為設於高雄市○○區○○里○○路四十一號之世偉體育用品有限公司（下稱世偉公司）之股東，並共同經營世
    偉公司，由丙○○擔任公司負責人，甲○○則負責財務，並保管公司與公司負責
    人即丙○○之印鑑。詎甲○○利用保管公司及公司負責人印鑑章之機會，意圖為
    自己與他人不法之利益，違背其任務，於民國九十年三月間，偽造「世偉體育用
    品有限公司股東同意書」上之「一、原股東丙○○出資新台幣一百萬元整由乙○○承受。原股東丙○○出資新台幣貳佰伍拾萬元整讓由甲○○承受。」等文書，
    且未經公司負責人股東丙○○之同意，持上開印鑑章蓋用於上開同意書上，進而
    持該同意書向高雄市政府建設局辦理公司負責人變更登記，將世偉公司負責人變
    更為其子乙○○，並將股東丙○○除名，且未給付丙○○相當於出資額之現金，
    致生損害於丙○○及主管機關對於公司登記事項管理之正確性。嗣因高雄市第三
    信用合作社於同年五月間通知丙○○公司負責人變更，要求丙○○補辦手續，始
    悉上情，因認被告涉有刑法第二百十六條、第二百十條行使偽造私文書罪、第二
    百十七條第二項盜用印章罪與第三百四十二條第一項背信罪嫌。
二、本件公訴人認被告涉有前開犯行，係以被告自白、告訴人丙○○之指訴、證人乙○○證述、股東同意書、有限公司變更事項登記卡、經濟部公司執照、高雄市政
    府營利事業登記證、高雄市政府建設局函文等件為證，被告犯行應可認定為其憑
    據。
三、按犯罪事實應依證據認定之，無證據不得推定其犯罪事實；又不能證明被告犯罪
    者，應諭知無罪之判決。刑事訴訟法第一百五十四條及第三百零一條第一項前段
    分別定有明文。又按而所謂認定犯罪事實之證據，係指足以認定被告確有犯罪行
    為之積極證據而言，該項證據自須適合於被告犯罪事實認定，始得採為斷罪資料
    ；苟未能發現相當證據，或證據不足以證明，自不能以推測或擬制之方法，以為
    裁判基礎。最高法院著有二十九年度上字第三一０五號及四十年度台上字第八六
    號判例可資參照。
四、訊據被告甲○○堅決否認其事，辯稱：「告訴人說公司負責人要變更為乙○○，
    叫我去辦，印章在我這裡，都是請專業的會計師辦理」等語。經查：
  (一)刑法第二百十六條、第二百十條行使偽造私文書罪、第二百十七條第二項盜用印
    章罪與第三百四十二條第一項背信罪之成立，其構成要件行為分別為「行使偽造
    私文書」、「盜用印章」、「為他人處理事務而為違背其任務之行為」，共同特
    徵均為違反本人意思，若被告所為並未違反本人意思，則無前揭罪名成立之餘地
    ，合先敘明。
  (二)公訴人所據以認定被告前揭犯行之文書證據，如股東同意書、有限公司變更事項
    登記卡、經濟部公司執照、高雄市政府營利事業登記證、高雄市政府建設局函文
    等文件，僅能證明世偉公司負責人於九十年三月十四日由告訴人丙○○變更為乙○○之事實，尚難遽而認定被告有前揭犯行。
  (三)公訴人認定被告偽造告訴人同意書之私文書、盜用告訴人印章及為告訴人處理事
    務而違背其任務行為之證據，係以告訴人指訴及證人乙○○證述為認定依據，惟
    查，告訴人與被告雖為夫妻，但感情長期不睦，嫌隙已深，有告訴人於告訴狀內
    之陳述及其所提本院九十一年度易字第八七一號刑事判決可證，是難以告訴人之
    指訴作為認定被告有罪之證據。至證人乙○○為被告與告訴人之子，對世偉公司
    經營情況及被告、告訴人生活相處情況應較為熟悉，其證詞自為應該採認之重要
    證據，乙○○於偵查中證稱：「我父親不管客戶的事，且故意騷擾客戶，我們家
    四人後來有開會變更，當時我爸有同意變更」（起訴書誤載為「當時我爸爸不同
    意變更」，詳見臺灣高雄地方法院檢察署九十一年度偵字第三五二一號卷第十五
    頁），並於本院審理時證稱：「九十年三月間變更登記我為世偉公司負責人，前
    一任負責人是我父親（即告訴人），父親在九十年二月底在電話中親口跟我說公
    司要給我，叫我母親（即被告）去辦理變更登記，股東都是家裡的人，在家族聚
    會中討論過，事後作成同意書，大家蓋章，我母親使用印章也是父親要求的，父
    親後來反悔」等語（詳見本院九十一年十一月二十六日審理筆錄），是被告使用
    告訴人印章，作成同意書並辦理世偉公司負責人變更登記事宜，係應告訴人要求
    所為，應可認定。
(四)此外，公訴人亦未提出其他證據證明被告確有前揭犯行，本院復查無其他證據足
    資證明被告等有何公訴人所指之犯行，揆諸前揭法律規定及判例意旨，即屬不能
    證明被告犯罪，依法應諭知無罪之判決。
據上論斷，依刑事訴訟法第三百零一條第一項，判決如主文。
本案經檢察官林慧美到庭執行職務。
中      華      民      國    九十一    年    十二    月       十三     日
                                  臺灣高雄地方法院刑事第二庭
                                      法  官  陳業鑫
右正本證明與原本無異。
如不服本判決，應於送達後十日內，向本院提出上訴狀。
                                      書記官  陳素徵
中      華      民      國    九十一    年    十二    月       十六     日
